【裁判字號】    98,消債更,191
【裁判日期】    981216
【裁判案由】    聲請更生程序
【裁判全文】
臺灣彰化地方法院民事裁定           98年度消債更字第191號
聲  請  人
即  債務人  甲○○
上列當事人聲請消費者債務清理事件，本院裁定如下：
    主  文
聲請駁回。
聲請費用新臺幣壹仟元由聲請人負擔。
    理  由
一、按債務人不能清償債務或有不能清償之虞者，得依本條例所
    定更生或清算程序，清理其債務，消費者債務清理條例第3
    條定有明文。又聲請更生或清算不合程式或不備其他要件者
    ，法院應以裁定駁回之，但其情形可以補正者，法院應定期
    間先命補正，復為同條例第8 條所明定。次按更生之聲請有
    債務人經法院通知，無正當理由而不到場，或到場而不為真
    實之陳述，或拒絕提出關係文件或為財產變動狀況之報告之
    情形者，應駁回之，消費者債務清理條例第46條第3 款亦有
    明文。
二、本件聲請人聲請意旨雖以：聲請人有無擔保債務新臺幣（下
    同）1,241,718 元，因有不能清償債務之虞，前曾提出債權
    人清冊，以書面向最大債權金融機構安泰商業銀行股份有限
    公司（下稱安泰銀行），依「中華民國銀行公會會員辦理消
    費金融案件無擔保債務協商機制」，請求共同協商債務清償
    方案並協商成立，約定分120 期，利率68% ，每月應繳金額
    13,174元，自民國96年1 月起繳納。惟聲請人平均每月收入
    僅約18,000元，扣除上開協商款後僅餘4,826 元，已不足以
    維持聲請人基本生活所需，更遑論聲請人尚有罹病之父親及
    輕度智能障礙之幼子須聲請人扶養，因此聲請人於勉力履行
    3 期後，即不得不毀諾，故聲請人有因不可歸責於己之事由
    致履行顯有重大困難之情事。而今因聲請人之父親已於97年
    5 月過世，聲請人扶養負擔減輕，恢復部分還款能力，欲藉
    更生程序解決高額利息之債務。又聲請人無擔保或無優先權
    之債務總額未逾12,000,000元，復未經法院裁定開始清算程
    序或宣告破產，爰向本院聲請更生等語。
三、惟查：
  (一)聲請人以上詞主張無力履行安泰銀行分120 期、年息6%、每
    期13,174元之協商條件致毀諾等語，固有債權人清冊、生活
    必要支出清單、財團法人金融聯合徵信中心當事人綜合信用
    報告、財政部臺灣省中區國稅局95、96年度綜合所得稅各類
    所得資料清單、財產歸屬資料清單、中華民國身心障礙手冊
    影本、支出單據影本、診斷書影本、死亡證明書影本、安泰
    銀行民事陳報狀及所附協議書、收入切結書等影本附卷可稽
    。然細核聲請人申請債務協商時之收入證明切結書及申請人
    財務資料表，聲請人自行填載之每月收入均為3 至4 萬元，
    而聲請人又未能提出毀諾時其收入有明顯減少之證明，則聲
    請人毀諾時是否確有不可歸責於己之事由，即非無疑。
  (二)況聲請人自陳其父乙○○生前由其扶養，已於97年5 月間過
    世，其子則罹患有輕度智能障礙等語，並提出中華民國身心
    障礙手冊影本及死亡證明書影本為憑。因聲請人之父生前有
    房屋1 筆、土地3 筆之財產，以房屋課稅現值及土地公告現
    值計算之財產價值即達677,215 元乙節，有稅務電子閘門財
    產所得調件明細表在卷可按；而房屋課稅現值及土地公告現
    值通常遠低於市場實際交易價值，為臺灣多數民眾生活上所
    知悉，亦為不動產交易常情，則聲請人之父生前所有之房地
    價值應非僅677,215 元，即屬合理推測。又該等房地財產於
    聲請人之父過世後，依法即應由包括聲請人在內之繼承人繼
    承，是聲請人是否繼承該等財產？繼承多少財產？若未繼承
    ，原因為何？是否取得其他對價？等事項，即攸關本院認定
    聲請人是否仍有不能清償其總額僅1,241,718 元債務之虞，
    及是否有隱匿財產之情形。另政府為保障身心障礙人士，設
    有殘障給付之補助制度，用以維持身心障礙人士之生活，是
    聲請人之子是否領有政府殘障給付，亦影響聲請人所陳必要
    生活支出是否合理及清償能力之認定。因此，本院為查明聲
    請人實際之財產狀況及償債能力，乃於98年10月27日發函要
    求聲請人於收到通知後10日內，就其父親財產之繼承狀況及
    其子是否每月領有殘障給付等事項為說明，並提出相關文件
    ，然聲請人收受通知後迄今始終拒絕為任何說明，亦未提出
    任何文件資料到院，有本院98年10月27日函及送達證書在卷
    可按。是聲請人有消費者債務清理條例第46條第3 款規定「
    經法院通知，無正當理由拒絕提出關係文件或為財產變動狀
    況之報告」之情形，至堪確定。
  (三)綜上，聲請人既有消費者債務清理條例第46條第3 款「經法
    院通知，無正當理由拒絕提出關係文件或為財產變動狀況之
    報告」，依法應予駁回之情形；且因此致本院未能形成其具
    有同條例第3 條「有不能清償債務或有不能清償之虞」此一
    更生要件之確信，自應認其更生聲請為無理由。
四、從而，本件聲請人更生之聲請，應予駁回，爰裁定如主文所
    示。
中    華    民    國    98    年    12    月    16    日
                  民事第一庭  法  官  吳永梁
以上正本係照原本作成。
如對本裁定抗告，須於裁定送達後10日內向本院提出抗告狀，並
繳納抗告費新臺幣1,000元。
中    華    民    國    98    年    12    月    16    日
                              書記官  陳美敏


司法院資訊處製作；財團法人民間司法改革基金會備份。
